臺灣高雄地方法院民事裁定　　　　　　　94年度聲繼字第51號
聲　明　人　乙○○
代　理　人　丙○○
上聲明人聲明就被繼承人甲○之遺產，准予繼承事件，本院裁定
如下：
  主  文
本件聲明駁回。
程序費用由聲明人負擔。
  理  由
一、本件聲明意旨略以：聲明人係被繼承人甲○之妹妹，被繼承
    人甲○已於民國91年9 月11日死亡，依我國民法第1138條規
    定，聲明人對被繼承人甲○之遺產有繼承權，爰依臺灣地區
    與大陸地區人民關係條例第66條暨施行細則第43條規定，向
    本院為繼承之表示等語。
二、查聲明人主張之前揭事實，固據其提出繼承系統表、親屬關
    係公證書、委託書公證書、財團法人海峽交流基金會證明書
    、聲明人之常住人口登記卡、居民身分證為證。惟查：
  (一)按在大陸地區製作之文書，經行政院設立或指定之機構或委
    託之人民團體驗證者，推定為真正，臺灣地區與大陸地區人
    民關係條例第7 條固有明文規定，而該條所指「委託之人民
    團體」係指財團法人海峽交流基金會而言；然該條文中所謂
    推定為真正，係指形式上之真正而言，至該文書之內容是否
    足以證明某一待證事實存在，其真實性、適法性如何，仍需
    法院綜合一切事實證據予以判斷，並非該文書一經提出，法
    院即不須就其他應依職權調查之事項予以調查，此觀同條例
    施行細則第8 條之規定自明。
  (二)本件聲明人主張之事實，雖據聲明人提出中華人民共和國廣
    東省公證處（2005）粵公證內字第06391 號親屬關係公證書
    一份為證，依該公證書所載，被繼承人甲○之直系親屬及旁
    系血親共有三人，分別為被繼承人甲○之父親黃啟明（西元
    1890年出生，於1945年3 月死亡）、母親陳雲（1891年出生
    ，於1960年8 月死亡）、妹妹乙○○即聲明人（1928年6 月
    12日出生）。惟經本院職權向行政院國軍退除役官兵輔導委
    員會岡山榮譽國民之家調取被繼承人甲○書面遺物資料，發
    現被繼承人甲○生前並未在單身榮民親屬關係表上載明在大
    陸地區尚有何親屬存在，且未留下遺囑及任何書面遺物等情
    ，有該岡山榮譽國民之家94年5 月23日岡榮輔字第09400022
    82號函暨所檢送之單身榮民親屬關係表附卷可稽；又被繼承
    人甲○來臺後未曾出國或前往中國大陸探親一節，有內政部
    警政署入出境管理局94年5 月9 日境信雲字第09410744100
    號函在卷可佐，如被繼承人甲○確有親妹妹在大陸地區，何
    以未將之填載於前開單身榮民親屬關係表上，況且政府於78
    年間即開放赴大陸探親之申請，何以其未曾返鄉探親？況且
    ，被繼承人甲○於兵籍資料表之親屬欄內，曾填載有子女黃
    月華一節，有台北市後備司令部94年5 月19日昂孝字第0940
    004649號函附卷可憑，而聲明人所提出之上開親屬關係公證
    書內則載明被繼承人甲○並未生育子女，與上開兵籍資料表
    之記載顯不相符，是綜上情節觀之，被繼承人甲○是否確有
    親妹妹居住在大陸，顯有可疑。
  (三)聲請人據以證明其與被繼承人甲○間親屬關係之公證書之真
    正與否既有可疑，而經本院依職權命聲請人提出與被繼承人
    甲○往來聯絡之書信等書面資料及聲請人聲請親屬關係公證
    書所依據之相關文件，然聲請人並未提出，則於聲明人未提
    出足資證明其係被繼承人甲○之合法之繼承人之證據之情形
    下，本件聲明自無理由，應予駁回。
三、依非訟事件法第8 條第1 項，裁定如主文。
中　　華　　民　　國　　94　　年　　6 　　月　  15　　日
                  家事法庭法　官　黃悅璇
上為正本係照原本作成。
如對本裁定抗告須於裁定送達後10日內向本院提出抗告狀。
中　　華　　民　　國　　94　　年　　6 　　月　　15　　日
                          書記官　王治華
